最高法院刑事判決　　　　　　　一○○年度台上字第五九九號
上　訴　人　張勝翔
選任辯護人　蕭博仁律師
上　訴　人　賴彥呈原名賴永勝.
　　　　　　石維宜
上列上訴人等因違反兒童及少年性交易防制條例等罪案件，不服
台灣高等法院台中分院中華民國九十九年一月十二日第二審判決
（九十八年度上訴字第二一八二號，起訴案號：台灣彰化地方法
院檢察署九十七年度偵字第九六一、一九四四、一九四五號），
提起上訴，本院判決如下：
    主  文 
原判決關於張勝翔部分及賴彥呈（原名賴永勝）違反兒童及少年
性交易防制條例部分均撤銷，發回台灣高等法院台中分院。
其他上訴駁回。
    理  由
壹、撤銷發回部分：
一、張勝翔部分：
本件原判決維持第一審論處上訴人張勝翔共同犯意圖營利引誘、
媒介未滿十八歲之人為性交易之違反兒童及少年性交易防制條例
十七罪罪刑（各處有期徒刑三年二月，並為相關從刑之宣告）之
科刑判決，駁回張勝翔在第二審之上訴；另以第一審判決就張勝
翔犯該十七罪所定之應執行刑不當，予以撤銷改定張勝翔應執行
有期徒刑四年六月及相關從刑；固非無見。
惟查：原判決援引張勝翔之自白，以及證人甲女、乙女、丙女、
丁女（分別為民國八十年七月、八十一年十月、八十三年四月、
七十九年七月出生，行為時均係未滿十八歲之人，即警局分別編
以代號00000000、00000000、00000000、00000000者；真實姓名
均詳卷）暨原判決附表一所示之男客劉維堅、賴冠羽、盧水樹、
鄭萬長、陳宗模、汪立三、劉松宏、張豐勇、莊迪傑、蕭百棋、
鄭淙鐘、林中生於警詢時之證詞為據，認定張勝翔與石維宜、
淵証共同犯原判決附表一所示之引誘、媒介當時未滿十八歲之甲
女、乙女、丙女、丁女與各該男客為性交易十七罪等情（見原判
決正本第一０至一一頁）。但依卷內資料：（一）張勝翔於第一
審雖稱：「（問：對於檢察官起訴之犯罪事實有何意見？答）我
認罪」（見第一審卷一第一五九頁正反面、卷二第一三九、二０
０頁）；至原審復稱：「（問：對於檢察官起訴你涉犯兒童及少
年性交易防制條例第二十三條第二項……罪嫌，是否認罪？答）
我認罪」等語（見原審卷一第二二二頁、卷二第一四頁）。然其
辯護人於第一審辯護稱：張勝翔之犯罪次數只有五次等語（見第
一審卷二第二０八頁背面）；在原審辯護稱：張勝翔只認罪自己
有參與之六次部分，張勝翔僅涉及原判決附表一編號３、４、７
、８、９之六次犯罪而非十七罪等語（見原審卷二第八頁、第一
四頁背面、卷一第八一頁正反面）。再揆諸張勝翔於第二審之上
訴狀載：「依原審判決（指第一審判決）附表一之犯罪事實可知
張勝翔僅犯有六次，本案犯罪利益合計僅有三千元（新台幣，下
同）」等詞（見原審卷一第八一頁背面）；並在原審稱：「（審
判長就被訴犯罪事實訊問被告……附表一……答：）我有替客人
叫五次傳播妹來與客人做性交易」等語（見原審卷二第八至一０
頁）。則張勝翔於第一審及原審所為「認罪」之自白，是否係自
白犯原判決附表一所示之十七罪全部，尚有待究明。（二）於警
詢時，甲女證稱：伊有與人性交易，係由石維宜媒介召客或再轉
介張勝翔幫伊找客人。若是石維宜介紹之客人，石維宜會載伊至
溪湖、員林之旅館或客人住家為性交易，收費二千元，由石維宜
抽取一千元；若是張勝翔介紹之客人，則在張勝翔位於員林之某
公寓八樓，收費三千元，由石維宜及張勝翔各抽取一千元等語（
見第0000000000號警局卷第六六至六七頁）。丙女證稱：「張勝
翔媒介的嫖客都在彰化縣員林鎮○○路四二八號八樓與我從事性
交易」等語（見第0000000000號警局卷第六一頁）。丁女證稱：
每次都是由石維宜與客人談妥之後，再以車子載伊前往與客人性
交易；性交易之後，石維宜都會給伊一千元等語（見第00000000
00號警局卷第六四頁）。又男客劉維堅證稱：彼係透過石維宜介
紹，在彼住處與甲女、丙女、丁女為性交易（見第0000000000號
警局卷第三三至三六頁）；賴冠羽證稱：彼係經由賴永勝（已更
名為賴彥呈）介紹，在彼住處與甲女為性交易（見第0000000000
號警局卷第三九頁）；陳宗模證稱：彼係透過石維宜介紹，在彼
住處與丙女為性交易（見第0000000000號警局卷第五０頁）；汪
立三證稱：係石維宜媒介彼在東火汽車旅館與甲女為性交易（見
第0000000000號警局卷第三頁）；蕭百棋證稱：係石維宜媒介彼
在東火汽車旅館與甲女為性交易（見第0000000000號警局卷第二
至四頁）；鄭淙鐘證稱：彼係透過石維宜介紹，在彼住處與丙女
為性交易（見第0000000000號警局卷第三頁）；林中生證稱：係
石維宜媒介彼在夏威夷汽車旅館與甲女為性交易（見第00000000
00號警局卷第二至三頁）各等語。倘上開證人之證述內容均屬無
訛，則張勝翔對於原判決附表一所示之十七次犯行是否均應負共
同正犯之責，即不無審究之餘地。原判決對於此等認定張勝翔之
犯罪事實有重要關係之事項未予究明釐清，復未說明張勝翔就原
判決附表一所示之十七次犯行，與石維宜、淵証間如何有犯意
聯絡及行為分擔，乃逕論張勝翔共同犯原判決附表一所示之十七
罪，併有與卷內證據資料矛盾及理由不備之違法。以上，或為張
勝翔之上訴意旨所指摘，或為本院得依職權調查之事項，應認原
判決關於張勝翔之違反兒童及少年性交易防制條例十七罪部分俱
有撤銷發回更審之原因。又原判決僅認定張勝翔有原判決附表一
所示之十七次違反兒童及少年性交易防制條例犯行；惟於理由欄
記載：「……張勝翔……共同向賴冠羽恐嚇取財未遂……」、「
……張勝翔……共同對被害人賴冠羽恐嚇取財未遂……」等文字
（見原判決正本第一一頁第十八至十九行、第二六頁第十三至十
四行），似有誤載之情形。案經發回，並應注意及之。
二、賴彥呈（原名賴永勝）違反兒童及少年性交易防制條例部分
：
本件原判決維持第一審論處上訴人賴彥呈共同犯意圖營利媒介未
滿十八歲之人為性交易之違反兒童及少年性交易防制條例罪刑〔
即原判決事實欄三(一)部分；處有期徒刑三年二月，並為相關從刑
之宣告。另與其所犯原判決事實欄三(二)之詐欺取財罪、原判決事
實欄三(三)之恐嚇取財未遂罪（業經原審法院裁定駁回賴彥呈就此
二部分之第三審上訴）合併定其應執行有期徒刑三年八月及相關
從刑〕之科刑判決，駁回檢察官及賴彥呈就此部分在第二審之上
訴；固非無見。
惟查：（一）共同正犯之意思聯絡，原不以數人間直接發生者為
限，即有間接之聯絡者，亦包括在內。原判決於事實欄三(一)記載
：賴彥呈係與石維宜共同基於營利之意圖而有原判決附表一編號
２所示，媒介當時未滿十八歲之甲女與賴冠羽為性交易犯行（見
原判決正本第五頁）；並於理由欄說明，賴彥呈與石維宜就此部
分有犯意聯絡及行為分擔，共同犯意圖營利媒介未滿十八歲之人
為性交易罪（見原判決正本第二二頁）。然原判決於事實欄二復
記載：石維宜與張勝翔、淵証共同基於營利之意圖，有原判決
附表一編號２所示，媒介甲女與賴冠羽為性交易犯行（見原判決
正本第四頁）。倘上開原判決事實欄二之記載無誤，則賴彥呈就
其所為媒介甲女與賴冠羽為性交易犯行，是否亦應與張勝翔、
淵証負共同正犯之責，即不無可議。原判決事實欄對此部分之記
載並不明確，致本院無從就此部分之適用法則當否為法律上之判
斷。（二）共同正犯因相互間利用他人之行為，以遂行其犯意之
實現，本於責任共同之原則，始應對於共同正犯間供犯罪所用之
物為沒收之諭知。原判決以其附表二所示之保險套八十三個、帳
冊二本、軟膏一條、紙浴巾二箱半、聯絡簿一本及行動電話二支
，均係張勝翔所有供媒介性交易犯罪所用之物；而賴彥呈係媒介
性交易犯罪之共同正犯，依責任共同之法理，應適用刑法第三十
八條第一項第二款之規定，對賴彥呈宣告沒收（見原判決正本第
二七頁）。然原判決對於賴彥呈就其所為媒介甲女與賴冠羽為性
交易犯行，是否亦應與張勝翔負共同正犯之責部分，所為認定尚
有可議，已如前述；本院亦無從就此部分沒收之適用法則當否為
法律上之判斷。以上，或為賴彥呈之上訴意旨所指摘，或為本院
得依職權調查之事項，應認原判決關於賴彥呈違反兒童及少年性
交易防制條例部分有撤銷發回更審之原因。
貳、駁回部分：
按上訴未聲明為一部者，視為全部上訴，刑事訴訟法第三百四十
八條第一項定有明文。查上訴人石維宜不服原判決，於九十九年
一月二十七日提起第三審上訴，其上訴狀並未聲明僅對原判決關
於石維宜違反槍砲彈藥刀械管制條例部分提起上訴，應視為對原
判決關於石維宜違反兒童及少年性交易防制條例十七罪部分亦提
起上訴（至石維宜犯恐嚇取財未遂罪部分，業經原審法院裁定駁
回石維宜就該部分之第三審上訴）；合先敘明。
一、石維宜違反槍砲彈藥刀械管制條例部分：
按刑事訴訟法第三百七十七條規定：上訴於第三審法院，非以判
決違背法令為理由不得為之；是提起第三審上訴，應以原判決違
背法令為理由，係屬法定要件；如果上訴理由書狀並未依據卷內
訴訟資料具體指摘原判決不適用何種法則或如何適用不當，或所
指摘原判決違法情事顯與法律規定得為第三審上訴理由之違法情
形不相適合時，均應認其上訴為違背法律上之程式，予以駁回。
本件原判決維持第一審依想像競合犯之例，從一重論處石維宜未
經許可持有獵槍罪刑（即原判決事實欄四(一)部分；處有期徒刑三
年六月，併科罰金五萬元，並諭知罰金易服勞役之折算標準及為
相關從刑之宣告）部分之判決，駁回石維宜就該部分在第二審之
上訴〔另以第一審判決就石維宜所犯未經許可持有獵槍罪，與其
所犯違反兒童及少年性交易防制條例十七罪（另如後述）及恐嚇
取財未遂罪所定之應執行刑不當，予以撤銷改定石維宜應執行有
期徒刑六年八月，併科罰金五萬元及相關從刑，並諭知罰金易服
勞役之折算標準〕，已詳敘其調查證據之結果及證據取捨認定之
理由；所為論斷，均有卷存證據資料可資覆按。從形式上觀察，
原判決關於石維宜違反槍砲彈藥刀械管制條例部分並無違背法令
之情形。石維宜對此部分之上訴意旨略稱：(一)原判決於理由欄貳
之三記載：「石維宜有如犯罪事實四(一)所載，未經許可持有獵槍
……業據被告石維宜於原審及本院坦承不諱……」；惟於理由欄
貳之五卻記載：「石維宜……犯後坦認犯行……嗣於法院審判中
翻供否認……」，顯有前後理由矛盾之違誤。(二)石維宜於原審審
理時已請求調查「伊持有槍枝時，槍枝並無殺傷力」，並請求傳
喚淵証以證明槍枝係經由淵証改造後方具殺傷力。原判決棄
置未論，有應予調查之證據而未予調查之違誤等語。
惟查：原判決依憑石維宜之部分供述，證人淵証於警詢及偵查
中之證詞，卷附內政部警政署刑事警察局九十七年三月四日刑鑑
字第0970016782號、九十七年二月二十日刑鑑字第0970016784號
槍彈鑑定書及扣案之獵槍一支（槍枝管制編號：0000000000號）
、改造手槍一支（槍枝管制編號：0000000000號）、制式霰彈子
彈二顆、改造子彈三顆等各項證據資料，於理由欄說明石維宜於
九十二年間，未經許可，向綽號「阿彰」之成年男子購得具殺傷
力之獵槍一支、改造手槍一支、制式霰彈子彈二顆及改造子彈三
顆而持有等犯行之理由。經核原判決此部分採證認事並無違反經
驗法則、論理法則、證據法則，亦無查證未盡、理由不備、理由
矛盾、不適用法則或適用法則不當之違誤。至原判決於理由欄初
說明：「石維宜有如犯罪事實四(一)所載，未經許可持有獵槍……
業據石維宜於原審及本院坦承不諱……」（見原判決正本第一二
頁第十六至二十行）；復又說明：「石維宜、淵証、蕭坤宗分
別持有、寄藏上開槍、彈……，又石維宜、淵証犯後坦認犯行
，蕭坤田先於警詢及偵查中均自白，嗣於法院審判中翻供否認…
…」（見原判決正本第二六頁第十五至二十行）。細繹各該文義
，後者係在說明蕭坤宗於法院審判中翻供否認，並非指石維宜；
原判決理由欄之前後說明，並無齟齬之處。石維宜之上訴意旨(一)
執以指摘原判決理由矛盾，容有誤會。再依卷內資料，石維宜之
辯護人於原審準備程序係稱：「請求調查石維宜持有槍枝時，該
槍枝的狀態並沒有殺傷力，應不構成槍砲條例的罪責。同案被告
淵証在原審（指第一審）已有作證過，若有必要，請求再詰問
一次」等語（見原審卷一第二二三頁），並未具體提出任何證據
聲請調查。矧石維宜及其辯護人在原審審判期日，於審判長詢以
「尚有其他證據請求調查？」時，均答稱：「沒有」（見原審卷
二第一三頁背面）。原審認石維宜違反槍砲彈藥刀械管制條例部
分事證已明，未再為無益之調查，難謂有調查職責未盡之違法。
石維宜之上訴意旨(二)及其他上訴意旨所指云云，顯非依據卷內訴
訟資料具體指摘原判決關於石維宜違反槍砲彈藥刀械管制條例部
分有何違背法令之情形，核與法律規定得為第三審上訴理由之違
法情形不相適合。應認石維宜對原判決關於其違反槍砲彈藥刀械
管制條例部分之上訴為違背法律上之程式，予以駁回。
二、石維宜違反兒童及少年性交易防制條例十七罪部分：
按第三審上訴書狀應敘述上訴之理由，其未敘述者，得於提起上
訴後十日內補提理由書於原審法院；逾上揭期間而於第三審法院
未判決前，仍未提出上訴理由書狀者，第三審法院應以判決駁回
之。此觀刑事訴訟法第三百八十二條第一項前段、第三百九十五
條後段規定甚明。本件原判決維持第一審論處石維宜共同犯意圖
營利引誘、媒介未滿十八歲之人為性交易之違反兒童及少年性交
易防制條例十七罪罪刑（各處有期徒刑三年二月，並為相關從刑
之宣告）部分之判決，駁回石維宜就該十七罪部分在第二審之上
訴（另改定其應執行刑，已如前述）。石維宜對該十七罪部分提
起第三審上訴，惟其上訴理由狀並未敘及該十七罪部分之上訴理
由；且於本院判決前，仍未依上揭刑事訴訟法規定提出上訴理由
書狀。應認石維宜對原判決關於其違反兒童及少年性交易防制條
例十七罪部分之上訴均為不合法，俱予駁回。
據上論結，應依刑事訴訟法第三百九十五條、第三百九十七條、
第四百零一條，判決如主文。
中    華    民    國  一○○  年    一    月  二十七  日
                      最高法院刑事第五庭
                          審判長法官  林  永  茂  
                                法官  蘇  振  堂  
                                法官  林  立  華  
                                法官  蔡  國  在  
                                法官  陳  春  秋  
本件正本證明與原本無異
                                      書  記  官  
中    華    民    國  一○○  年    一    月  三十一  日
                                                      v